【裁判字號】    89,上易,457
【裁判日期】    890426
【裁判案由】    詐欺
【裁判全文】
臺灣高等法院臺南分院刑事判決            八十九年度上易字第四五七號      Ｇ
      上  訴  人
      即  被  告  丁  ○  ○
      選任辯護人  查  名  邦  律師
右上訴人因詐欺案件，不服臺灣臺南地方法院八十八年度訴字第一四號中華民國八十
九年一月二十四日第一審判決（起訴案號：臺灣臺南地方法院檢察署八十七年度偵字
第九二一七號），提起上訴，本院判決如左：
      主      文
原判決有罪部分撤銷。
丁○○意圖為自己不法之所有，以詐術使人將本人之物交付，累犯，處罰金捌仟元，
如易服勞役，以佰元折算壹日。
      事      實
一、丁○○曾於民國八十一年間因犯賭博罪，經原審判處有期徒刑六月，於八十二年
    一月十五日執行完畢，猶不知悔改。其明知無足夠資金清償貨款，竟隱瞞該事實
    ，仍意圖為自己不法所有，於民國八十六年九月二十九日，在台南市○○路一七
    二號丙○○○○器有限公司（以下簡稱富仕公司）處，向該公司代表人乙○○佯
    稱：欲以新台幣（以下同）八十萬元購買地磅乙台，交付地磅並檢驗合格當日，
    一次付清貨款云云，並先交付定金五萬元，且與乙○○簽訂買賣地磅契約，以資
    取信，使乙○○不疑有詐，誤以為丁○○將如期支付貨款，乃依約於八十六年十
    一月十日將該公司之地磅送至台南縣官田鄉○○段三九０號丁○○經營之掩埋場
    ，交付予丁○○，並於當日將該地磅裝妥，且檢驗合格，詎丁○○祇交付乙○○
    現金十五萬元，餘款並未依約如期交付，竟交付乙紙帳戶已經拒絕往來之支票號
    碼ＦＡ0000000號、發票日八十七年二月十日、付款人為六甲鄉農會、發
    票人為楊明智、金額六十萬元之支票乙紙以資搪塞。乙○○因地磅已裝設，難以
    拆回，且復不知該支票帳戶已經拒絕往來，迫於無奈，祇得收受該三個月期支票
    。嗣於八十七年三月十一日，乙○○提示該支票遭退票後，方知該票早於八十五
    年九月二十五日成為拒絕往來戶，乙○○始知受騙。
二、案經富仕公司訴請台灣台南地方法院檢察署檢察官偵查起訴。
      理      由
一、訊據上訴人即被告丁○○坦承於右揭時地與富仕公司代表人乙○○簽訂買賣地磅
    契約，以八十萬元向該公司訂購地磅乙台，雙方約定交付地磅並檢驗合格當日，
    一次付清貨款云云，並先交付定金五萬元，嗣乙○○已依約將該地磅裝妥，並檢
    驗合格，被告丁○○僅交付現金十五萬元，餘款並未依約如期交付，竟交付乙紙
    右開帳戶已經拒絕往來之支票支付之事實，惟矢口否認有詐欺犯行，並辯稱：伊
    訂購地磅時，有向乙○○表示付不起價金，但乙○○仍願將地磅賣伊，事後簽發
    前述支票，僅作債權憑證之用，伊有向乙○○表明該支票已遭拒絕往來，不能向
    金融機構提示兌現云云。惟查：
  (一)右揭被告丁○○詐購地磅事實，迭據告訴人富仕公司之代表人乙○○於偵查、原
    審及本院審理中指訴綦詳，並有買賣合約書影本、支票暨退票理由單影本、地秤
    檢定合格證書影本各乙紙附卷可稽。且被告丁○○於訂約時並無足夠資金可資購
    買該地磅，此一事實，亦據被告於偵查及原審審理中自承無誤在卷（見偵查卷第
    十七頁反面、原審審理卷年一八九頁反面、一九七頁正面），則其竟於訂約時隱
    瞞該事實，向乙○○佯稱：欲以八十萬元購買地磅乙台，交付地磅並檢驗合格當
    日，一次付清貨款在先，嗣於地磅交付並檢定合格當日，竟未如數交付貨款，卻
    交付該乙紙帳戶已經拒絕往來之支票，以資搪塞於後，凡此在在足證其有意圖為
    自己不法所有而詐取該地磅之犯意，已甚明確。
  (二)被告丁○○所辯伊訂購地磅時，有向乙○○表示付不起價金，但乙○○仍願將地
    磅賣伊云云乙節，惟論此為告訴代表人乙○○所堅決否認，且顯與商場經驗法則
    有違，復與上開買賣所訂內容不符，自不足採信。又茍被告於交付支票之際，即
    告知告訴代表人乙○○該支票帳戶已遭拒絕往來，則衡諸商業常情，乙○○至愚
    亦豈有仍願收受該紙屆期提示必遭退票之支票之理？又乙○○茍明知該支票帳戶
    已遭拒絕往來，則其又何必多此一舉，將該紙支票作無謂之提示？再者，茍其收
    受該紙僅欲作債權憑證之用，則其儘可就地直接要求被告書立協議書等書面憑證
    即可，又何必大費周章陪同被告向他人借取該紙支票，供被告簽發支付貨款之理
    ？凡此亦在在足證乙○○所供伊因該地磅已裝設，難以拆回，且復不知該支票帳
    戶已經拒絕往來，迫於無奈，而收受該紙支票乙節，方與常情相符，堪以採信，
    被告所辯伊簽發前述支票，僅作債權憑證之用，伊有向乙○○表明該支票已遭拒
    絕往來，不能向金融機構提示兌現云云乙節，亦顯與事理有違，要係事後畏罪卸
    責之詞，亦難採信。
  (三)證人甲○○、戊○○於偵查、蔡清山於原審審理中及戊○○於本院調查中為附合
    被告上開辯解之證詞，亦無非事後迴護被告之詞，均不足採信。另證人江明崑於
    原審審理中結稱：被告事後曾欲向新營農會借款償還乙○○未成云云，縱令屬實
    ，亦係被告詐欺得手後，願否民事賠償之另一問題，顯無解其詐欺罪則之成立，
    自不待言。
  (四)綜上各情參互印證，本件實罪證明確，被告丁○○犯行堪以認定。
二、查被告丁○○意圖為自己不法之所有，以詐術使人將本人之物交付，核被告所為
    ，係犯刑法第三百三十九條第一項之詐欺取財罪。被告曾於民國八十一年間因犯
    賭博罪，經本院判處有期徒刑六月，於八十二年一月十五日執行完畢，有台灣台
    南地方法院檢察署刑案資料查註紀錄表一紙附卷可按，其於五年內再犯本件有期
    徒刑以上之罪，為累犯，應依法加重其刑。原審予以論罪科刑，並量處有期徒刑
    九月，固非無見。唯查：（一）本件被告丁○○係意圖為自己不法之所有，以詐
    術使人將本人之物交付，惟原審卻於主文內載「以詐術使人將第三人之物交付」
    ，即有未洽。（二）又被告丁○○於本院調查中當庭已將所欠之餘款二十萬元全
    數返還告訴人乙○○，原審此部分未及審酌，亦有未洽。被告上訴意旨猶執前詞
    ，否認犯罪，雖不足採，惟原判決既有可議，自應由本院將原判決有罪部分（即
    詐欺部分）撤銷改判，至於被訴偽造有價證券而判決無罪部分業已確定，不在本
    院審判範疇。爰審酌被告之素行犯罪之動機、目的、手段、詐取告訴人價值八十
    萬元地磅所生危害，及偵審中飾詞圖卸刑責，惟於本院調查中已全部賠償告訴人
    （有告訴人所立收款證明乙份及本院八十九年三月二十七日調查筆錄在卷可稽）
    等一切情狀，量處如主文所示之刑，並諭知易服勞役之折算標準。
據上論斷，應依刑事訴訟法第三百六十九條第一項前段、第三百六十四條、第二百九
十九條第一項前段，刑法第三百三十九條第一項、第四十七條、第四十二條第二項，
罰金罰鍰提高標準條例第一條前段、第二條，判決如主文。
本案經檢察官楊治宇到庭執行職務。
中    華    民    國      八十九      年      四      月      二十六    日
                                  臺灣高等法院臺南分院刑事第六庭
                                      審判長法官  林    金    村
                                            法官  戴    勝    利
                                            法官  顏    基    典
右正本證明與原本無異。
不得上訴。
              法院書記官  呂    嘉    文
中    華    民    國      八十九      年      四      月     二十七    日
附錄本判決論罪科刑法條：
刑法第三百三十九條第一項：意圖為自己或第三人不法之所有，以詐術使人將本人或
                          第三人之物交付者，處五年以下有期徒刑、拘役或科或
                          併科一千元以下罰金。


司法院資訊處製作；財團法人民間司法改革基金會備份。
